臺灣新竹地方法院民事判決　　　　　　 96年度竹簡字第231號
原　　　告　丙○○
被　　　告　乙○○
被　　　告　甲○○
上列當事人間請求給付票款事件，本院於民國96年8月7日辯論
終結，判決如下：
    主  文
被告應連帶給付原告新台幣柒拾萬元，及自民國九十五年十一月
八日起至清償日止，按年利率百分之六計算之利息。
原告其餘之訴駁回。
訴訟費用由被告連帶負擔百分之七十五，餘由原告負擔。
本判決原告勝訴部份得執行。但被告如於假執行程序實施前，以
新臺幣柒拾萬元為原告預供擔保，得免為假執行。
    事實及理由
一、原告主張：
（一）被告乙○○約十年前向其借款，其遂將新竹市○○路452
      巷1-1號3樓房屋向新竹市第一信用合作社（下稱新竹一信
      ）貸款2次，2次貸款共新台幣（下同）一百八十萬元，皆
      交予被告乙○○，另其向親友借錢及互助會標會等款項，
      近一百一十萬元，亦借予被告乙○○，雙方雖未簽立書面
      字據，但口頭約定銀行貸款利息由被告乙○○支付，且被
      告乙○○有錢時即應清償原告。惟被告乙○○僅支付過2
      次貸款利息，便不再繳納，本來說好有錢就要償還，但被
      告乙○○也耍賴不還錢。
（二）其雖與被告乙○○交往過，然係被逼的。後來其週轉不過
      來，被被告乙○○逼到想死，精神恍惚。待知道被告乙○
      ○已另結交女友，95年10月27日中午其與被告二人相約在
      被告乙○○之車上，車行駛至新竹市○○路靠近城煌廟之
      博覽家書局前，其先進書局購買空白本票，再回到車上，
      被告二人則在車上等候。其回到車上後，就跟被告乙○○
      說：「你既然交了別人，是否把欠我的錢還我？」，被告
      乙○○接著問：「我欠妳多少錢」，其說：「要你憑良心
      還」，被告乙○○就簽發每張金額均為三十萬元、且均免
      除作成拒絕證書、共10張總額為三百萬元之本票給伊。因
      為被告乙○○說有錢就會還，故10張本票上皆未載到期日
      。當場其又請被告甲○○背書，起先被告甲○○不肯，但
      被告乙○○說：「這是我們欠人家的」，因此被告甲○○
      亦當場在10張本票背面均簽名背書。
（三）嗣後其因需錢，持其中7張本票向他人調現，95年11月8日
      其則持剩下如附表所示之3張本票向被告提示，但均不獲
      付款。爰依票據法第29條、第39條、第28條第2、3項之規
      定，請求被告二人連帶給付票款九十萬元，及自提示日起
      至清償日止按年利率百分之六計算之利息。為此聲明如下
      ：
    (一)被告應連帶給付原告九十萬元，及自95年11月8日起至清
      償日止，按年利率百分之六計算之利息。
    (二)訴訟費用由被告連帶負擔。
（四）對被告抗辯所為之陳述：
    (一)被告乙○○簽發前述10張本票以及被告甲○○在該10張本
      票背面背書，均係自願的，其並未施以詐欺或脅迫，有全
      程錄音可查。且被告甲○○背書後，被告二人還開車送其
      回新竹地檢署辦公室，回到辦公室時約下午1點，可見並
      無被告所辯找黑道或恐嚇之情事。而95年11月間其只有在
      紅紙上寫「請還錢」字樣貼在被告住處鐵門上，但未曾找
      過其他人去向被告二人討債。
    (二)過去被告乙○○確實曾向其借錢好幾次，其若不答應，被
      告乙○○就砸車、拿瓶子砸人。
    (三)其雖投資訴外人綠地球實業有限公司，但這投資與被告乙
      ○○向其借的錢是二回事，被告乙○○將二者混為一談。
      至於被告甲○○辯稱其設局仙人跳，亦非事實，其當年也
      是被被告乙○○所逼，才進而交往。
二、被告乙○○答辯如下：
（一）原告與其乃交往十多年之男女朋友，約十三年前開始其經
      常在原告家中居住，也曾被原告之先生毆打，但其與原告
      仍持續交往直到95年間。事實上其在原告身上前前後後花
      了三百萬元，二人感情好時，原告還幫忙在竹東種蒜頭，
      但現在卻都不承認。95年5、6月，其看到原告跟一個老頭
      子在一起，半夜11點才回家，其心裡感到不舒服，見到那
      老頭子，那老頭子說有事到派出所講，還說原告是誰都可
      以追的，其為此生氣了一星期左右。事後其問原告心是否
      收回來了，原告雖說收回來了，但一起去竹東種蒜時卻心
      不在焉。其又聽說原告在義民廟讓一個流氓抱，旁邊還有
      二個小弟。而95年10月27日前幾天，其在竹東種蒜時和一
      位朋友之大陸新娘講話，原告誤會其與大陸新娘在一起，
      竟帶了二個小弟過去，由二個小弟看著，原告出手毆打大
      陸妹與伊，還威脅要把該大陸新娘遣返。95年10月26 日
      原告另帶了一個自稱四海幫堂主之人到其家中，說要拿古
      董，後來認為古董不值錢才離去。95年10月27日原告打電
      話命其中午12點到新竹地檢署門口，其抵達後，原告便說
      要把其駕駛之賓士車典當，故開車去接車主被告甲○○，
      之後原告又認為賓士車只能典當十萬元，金額太少，原告
      要求開立本票，並恐嚇稱：「小弟隨傳隨到」。因為前一
      天其才看到自稱四海幫堂主之人，其想小弟真的會隨傳隨
      到，才在受此脅迫下簽發包括附表三張本票在內之十張面
      額各三十萬元本票。由於其係遭受脅迫下而為發票行為，
      自得依票據法第13條但書、民法第92條之規定，行使撤銷
      權，撤銷發票之意思表示。關於原告所涉恐嚇取財犯行，
      被告已提起刑事告訴，現由新竹地檢署受理中。
（二）原告雖提出95年10月27日之錄音光碟與譯文，但該錄音並
      非全程錄製，是從原告買到本票回到車上後才開始錄，「
      小弟隨傳隨到」係原告買本票之前所說，而且當天談話時
      其有問原告「一百萬元夠不夠、二百萬元夠不夠」，卻都
      沒有錄到，因此其認為該錄音光碟經過加工。
（三）原告雖主張曾借予伊三百萬元，然非事實。最早其開設海
      釣場，生意極佳，但89年後生意轉差。其記得只有拿過原
      告一次錢，大約6年前原告交付新竹一信之存摺、印章，
      其從新竹一信帳戶內領了七十萬元，是一次領還是分次領
      現已忘了，不過原告在與其交往前已向新竹一信貸款二百
      萬元。而其從原告新竹一信存款簿提領之七十萬元，其中
      十多萬供海釣場週轉用，其餘則由其與原告共同花用。另
      外其記得有一次二人吵架，其一氣之下，砸了原告車窗玻
      璃，後來原告向其弟弟借了五萬元修車。原告又稱其繳付
      過二次新竹一信之貸款利息，亦非真正，至於原告新竹一
      信存摺上所載其曾經二次各存入二萬元，雖屬真正，但存
      入原因目前已不記得了，不過依據新竹一信回函，原告向
      新竹一信貸款用於清償她自己之債務，與被告無關。
（四）其與原告在一起時，二人均認為訴外人綠地球實業有限公
      司有前途，原告投資二百萬股權，但實際只支付一百八十
      萬元，嗣後其也依原告之意，寫股權讓渡書將股權換成原
      告名義，然該公司前景轉壞，原告就開始翻臉。
（五）為此答辯聲明如下：
    (一)原告之訴駁回。
    (二)訴訟費用由原告負擔。
    (三)如受不利判決，願供擔保聲請宣告假執行。
三、被告甲○○答辯如下：
（一）其乃被告乙○○之合法配偶，多年前原告與被告乙○○發
      生婚外情，當時被告乙○○經營海釣場收入極佳，原告甚
      至有出嫁之意，但其與被告乙○○離婚條件無法談攏，加
      上之後海釣場生意轉差，原告方打消念頭，其則對渠二人
      之婚外情一直隱忍。詎95年10月間原告向被告乙○○要求
      分手費，原告先帶一名不詳姓名、自稱老大之男子前來被
      告家中查看古董，但認為不值錢而離開。後來原告又打電
      話說被告乙○○有別的女人，是大陸妹，只要其肯點頭，
      ，原告會把大陸妹遣送回去，其表示同意，沒想到原告是
      去毆打大陸妹。原告打完後又來電說要幫忙把賓士車典當
      ，因此95年10月27日中午其才會準備身分證、印章後上車
      ，途中原告行動電話聲響不斷，原告又認為賓士車只能典
      當十萬元金額太少，被告乙○○亦希望留下車，原告改為
      要求寫本票，並恐嚇被告二人若被告乙○○不簽發本票、
      被告甲○○不在票背背書，小弟則隨傳隨到，被告二人心
      生畏佈不得不從，遂由被告乙○○簽發面額各三十萬元本
      票十張，其在該十張本票背面背書。其係遭受原告脅迫而
      為背書行為，自得依票據法第13條但書、民法第92條之規
      定，行使撤銷權，撤銷背書之意思表示。而原告所涉恐嚇
      取財犯行，其已提起刑事告訴。
（二）原告雖提出95年10月27日之錄音光碟與譯文，但該錄音並
      非全程錄製，是從原告買到本票回到車上後才開始錄，「
      小弟隨傳隨到」係原告買本票之前所說。
（三）其與原告之間完全沒有金錢往來，為何原告要求其支付票
      款。且其認識原告八年後才知道原告係有配偶之人，但與
      被告乙○○分手時，卻要求高達三百萬元之分手費，實令
      人有設局仙人跳之懷疑。況且，被告乙○○亦表示原告係
      投資訴外人綠地球實業有限公司，與借款毫無關聯。
（四）為此答辯聲明如下：
    (一)原告之訴駁回。
    (二)訴訟費用由原告負擔。
    (三)如受不利判決，願供擔保聲請宣告假執行。
四、本院之判斷：
（一）原告主張其持有如附表所示之三張本票，係95年10月27日
      被告乙○○所簽發，且簽發後隨即經被告甲○○背書，經
      原告於95年11月8日提示付款，卻遭拒付等情，業據提出
      與其所述相符之本票三張為證，且為被告二人所不爭執，
      堪信屬實。被告二人雖以遭受原告脅迫而為發票、背書行
      為置辯，然為原告所否認，經查：
    (一)本院當庭勘驗原告所提之當日錄音光碟，核與原告製作之
      譯文相符，錄音全長約八分鐘，原告聲音大致平和，在講
      到其被糟蹋時音調稍高，被告乙○○聲音亦大致平和，並
      未高聲講話，被告甲○○聲音較小，比較聽不出來，可清
      楚聽到被告乙○○說三百萬元夠不夠，原告說要背書，原
      告另勸被告乙○○不要再買古董，做不成夫妻可以做朋友
      ，自己小心一點等話語，全程並未聽到原告說找小弟或小
      弟隨傳隨到之言詞，有本院勘驗筆錄可稽（見96年6月6日
      、96年7月3日言詞辯論筆錄）。被告二人亦不否認錄音光
      碟內為渠二人發票、背書時說話之聲音。是以，被告二人
      辯稱原告曾出言脅迫恐嚇，自難遽信。
    (二)被告二人雖又抗辯該錄音不完整，原告是在進書店買空白
      本票前說「小弟隨傳隨到」。惟兩造均不爭執當時原告係
      獨自進入博覽家書店購買空白本票，被告二人留在車上等
      待，衡情度理，當時車輛在被告乙○○駕駛中，若被告二
      人感到遭受原告言語脅迫恐嚇，大可趁原告買本票時立即
      開車駛離，進而報警，何需等待原告返回車上，且被告方
      面有二人，其中又有一名男性，車輛復在被告掌控中，不
      論在人數、體力或決定車輛前往何處之掌握度上，均較原
      告單獨一名女性更具有優勢，倘被告二人不願發票或背書
      ，當可拒絕為之，而無可能在本票上發票、背書。至於被
      告所稱因為先前有自稱四海幫堂主之人來過，令渠等相信
      原告有能力讓小弟隨傳隨到云云，但未舉證以實其說，且
      承前所述，當原告進入書店買空白本票時，被告二人本可
      駕車駛離立即報警，被告二人卻留在車上等待原告返回，
      甚至發票、背書行為完畢後，不找機會丟下原告，以便尋
      求他人協助，反而原車將原告送回新竹地檢署上班，則被
      告二人抗辯先前四海幫堂主之舉動，結合原告所言，讓渠
      等心生畏佈，實與常情有違而不可信。
    (三)此外，經本院調卷結果，被告二人告訴原告恐嚇取財之案
      件，尚未偵結，原告未受到訴追，自難單以被告二人之指
      訴，遽認原告有施以脅迫之行為。再者，經本院向新竹市
      警察局第二分局函查結果，新竹市○○路博覽家書店店內
      雖裝設監視錄影機，但保存期限僅三個月，95年10月27日
      之監視錄影已無法調得，書店週遭10公尺區域內則查無裝
      設監視錄影鏡頭，此有該分局96年7月3日竹市警二分偵字
      第0960013711號函附卷可按，亦無從佐證原告有被告所指
      之脅迫發票、背書之舉措。
    (四)綜上，被告二人以渠等遭受原告脅迫而為發票、背書行為
      ，主張撤銷發票、背書之意思表示，於法均屬不合，皆不
      可採。
（二）按票據債務人不得以自己與發票人或執票人之前手間所存
      抗辯之事由對抗執票人，票據法第13條前段訂有明文，依
      據法條文義之反面解釋，若票據債務人與票據持票人為直
      接前後手關係時，票據債務人得以抗辯事由對抗之。次按
      稱消費借貸者，謂當事人一方移轉金錢或其他代替物之所
      有權於他方，而約定他方以種類、品質、數量相同之物返
      還之契約，民法第474條第1項有所規定。查本件被告與原
      告為直接前後手關係，為兩造所不否認，原告主張被告乙
      ○○因之前向其借貸三百萬元未還，因而簽發十張本票償
      債，被告甲○○係擔保被告乙○○之債務而於十張本票上
      背書，被告二人則以前詞置辯，是本件即應審酌被告乙○
      ○是否確實向原告借貸三百萬元，以及被告甲○○為擔保
      之意所為之背書，效力如何。
（三）經查，被告乙○○自承大約6年前原告曾經交付新竹一信
      之存摺、印章，其從該帳戶內領了七十萬元，一次領或分
      次領則記憶模糊（見本院96年5月14日言詞辯論筆錄）。
      原告則主張約十年前為了將錢借給被告乙○○，其向新竹
      一信貸款2次，被告乙○○還繳付過2次貸款利息。依原告
      提出之新竹一信存摺以及本院依職權向新竹一信調得之客
      戶往來明細表，原告確於88年10月30日、88年12月9日向
      新竹一信貸款（帳號為000000000000000號），借款金額
      分別為二百四十五萬五千元及二百八十萬元，雖然銀行撥
      款後，各從其中轉帳二百零五萬五千元、二百四十五萬九
      千九百九十四元，用以償還原告先前向新竹一信之借款，
      但88年10月30日、88年12月9日該帳戶內則有現金提領三
      十九萬元、三十四萬元之取款紀錄，且89年1月7日、89年
      2 月9日被告乙○○分別以現金存入二萬元，其金額適巧
      足夠支付89年1月10日、89年2月10日該帳戶之之放款利息
      一萬九千六百一十九元，以上有存摺影本、客戶往來明細
      表在卷可參。徵諸上開證據，且被告乙○○承認前述二次
      二萬元現金均為其所存入，再參酌兩造對於何時借貸、何
      時取款之記憶可能因時間久遠而稍有模糊之常情，堪信原
      告確實在88年10月30日、88年12月9日，將七十萬元借款
      以提供存摺、印章之方式，讓被告乙○○領得收取。至於
      原告另主張借款超過七十萬元部份，則為被告乙○○堅詞
      否認，原告雖提出臺灣人壽保單借款還款收據、互助會單
      、合作金庫存摺影本為證，但此揭僅能證明原告曾經持保
      單借款、標得互助會款或向合作金庫貸款，但並無證據可
      供佐證原告就超過七十萬元以外之借款業已交付被告乙○
      ○。而被告乙○○雖自承砸過原告車窗玻璃，但衡酌其言
      ，僅足以證明有侵權行為發生，尚非承認金錢借貸。從而
      ，原告就借貸超過七十萬元部份之主張，尚不可採，被告
      乙○○就七十萬元以外之借款不存在抗辯，則屬有理。
（四）被告甲○○固以擔保被告乙○○票據債務之意思，於本票
      背面背書，但票據乃文義證券，綜觀票據文義，被告甲○
      ○仍係背書人。按「本票之發票人及背書人應照本票之文
      義擔保本票之付款，且對於執票人應連帶負責」，此觀諸
      票據法第124條、第121條、第39條、第29條第1項、第96
      條第1項規定自明。本件原告以票據之法律關係向背書人
      即被告甲○○請求支付票款，為有理由，然兩造乃直接前
      後手，且被告乙○○為最終應負擔票款責任之人，被告甲
      ○○得以被告乙○○所得抗辯之事由對抗原告。職是，原
      告請求被告甲○○在七十萬元範圍內與被告乙○○連帶負
      責償還，為有理由，逾此部分，則難謂有據。
（五）綜上各情，且「本票未載到期日者視為見票即付」、「執
      票人向本票債務人行使追索權時，得請求自到期日起利息
      ，如無約定利率，依年利六厘計算」（票據法第97條第1
      項第2款、第120條第2項規定甚明），從而，原告本於票
      據之法律關係，請求被告二人連帶給付票款七十萬元，及
      自提示日95年11月8日起至清償日止，按年利率百分之六
      計算之利息，為有理由，應予准許，逾此部分之請求，則
      無理由，應予駁回。
五、因本案事證已臻明確，兩造其餘主張陳述及所提之證據，均
    毋庸再予審酌，附此敘明。
六、假執行之宣告：
    本件原告勝訴部份，係就民事訴訟第427條第2項訴訟適用簡
    易程序所為被告敗訴之判決，該部分爰依職權宣告假執行。
    被告均陳明願供擔保，聲請宣告免為假執行，經核被告敗訴
    部分，合於法律規定，爰酌定相當之擔保金額宣告之。
七、訴訟費用負擔之依據：第79條但書、第85條第2項。
中　　華　　民　　國　　96　　年　　8 　　月　　27　　日
                  民事第一庭    法　官　李珮瑜
以上正本係照原本作成。
如對本判決上訴，須於判決送達後20日內向本院提出上訴狀。
中　　華　　民　　國　　96　　年　　8 　　月　　27　　日
                                書記官　朱苑禎
┌──────────────────────────────────────────────────────┐
│附表：                                                                                                      │
├─┬─────────┬─────────┬─────┬─────┬────────┬───────┬───┤
│編│  發    票    人  │  背    書    人  │發  票  日│提  示  日│ 票  面  金  額 │ 票       號  │到期日│
│號│                  │                  │          │          │   （新台幣）   │              │      │
├─┼─────────┼─────────┼─────┼─────┼────────┼───────┼───┤
│１│乙○○            │甲○○            │95年10月27│95年11月8 │300,000元       │ＣＨ781378    │未載  │
│  │                  │                  │日        │日        │                │              │      │
├─┼─────────┼─────────┼─────┼─────┼────────┼───────┼───┤
│２│乙○○            │甲○○            │95年10月27│95年11月8 │300,000元       │ＣＨ781379    │未載  │
│  │                  │                  │日        │日        │                │              │      │
├─┼─────────┼─────────┼─────┼─────┼────────┼───────┼───┤
│３│乙○○            │甲○○            │95年10月27│95年11月8 │300,000元       │ＣＨ781382    │未載  │
│  │                  │                  │日        │日        │                │              │      │
└─┴─────────┴─────────┴─────┴─────┴────────┴───────┴───┘
